【裁判字號】    89,訴,663
【裁判日期】    891220
【裁判案由】    偽造文書
【裁判全文】
臺灣嘉義地方法院刑事判決                          八十九年度訴字第六六三號
    公  訴  人  臺灣嘉義地方法院檢察署檢察官
    被      告  丙○○
右列被告因偽造文書案件，經檢察官提起公訴（八十九年度偵字第六四一三號），本
院判決如左：
    主      文
丙○○行使偽造私文書，足以生損害於公眾及他人，處有期徒刑參月，緩刑貳年。
偽造於嘉義縣警察局八十九年九月十三日嘉縣警交字第Ｌ00000000號舉發違
反道路交通管理事件通知單之移送聯、回覆聯、存根聯上之「甲○○」署押各壹枚（
共計參枚）均沒收。
    事      實
一、丙○○於民國八十九年九月十三日晚上二十三時八分許，酒後（呼氣酒精濃度未
    逾每公升零點五五毫克，未至不能安全駕駛之狀態）無照駕駛車牌號碼ＲＰ—四
    五０二號自用小客車，途經嘉義縣六腳鄉○○村○○段時，遭交通警察攔下盤查
    ，因無駕駛執照為脫免被開告發單處罰，竟冒用其鄰居「甲○○」之名義接受舉
    發，待警員乙○○製作完成嘉義縣警察局八十九年九月十三日嘉縣警交字第Ｌ0
    0000000號舉發違反道路交通管理事件通知單後，將之交予丙○○，丙○○即在上開舉發違反道路交通管理事件通知單之移送聯內「收受通知聯者簽章」
    欄上，偽造「甲○○」之署押（按上開舉發違反道路交通管理事件通知單為一式
    四聯，分成第一聯通知聯、第二聯移送聯、第三聯回覆聯、第四聯存根聯等四聯
    ，違規人均在第二聯簽名而自動複寫於第三聯及第四聯，第一聯無收受通知聯者
    簽章欄，違規人無庸簽名，本件丙○○係偽造「甲○○」之署押一枚於移送聯上
    ，經自動複寫作用，回覆聯、存根聯亦均有「甲○○」之署押各一枚，另通知聯
    則未有署押，交予丙○○收執），表示由「甲○○」出具收受上開舉發違反道路
    交通管理事件通知單通知聯之證明，再持交取締之警員乙○○而主張行使，足以
    生損害於警察機關對於道路交通管理之正確性及甲○○之名譽。嗣因無甲○○之
    駕駛執照以繳交罰鍰，乃於八十九年十月十八日犯罪未被有犯罪偵查權之機關或
    公務員發覺前，向有偵查犯罪職權之嘉義縣警察局朴子分局六腳分駐所警員乙○○自首，嗣並接受裁判。
二、案經嘉義縣警察局朴子分局報請臺灣嘉義地方法院檢察署檢察官偵查起訴。
    理      由
一、右揭事實，業據被告丙○○迭於警訊及偵審中坦承不諱，復經證人甲○○於警訊
    中證述及證人乙○○於本院審理時結證無訛，並有嘉義縣警察局八十九年九月十
    三日嘉縣警交字第Ｌ00000000號舉發違反道路交通管理事件通知單之第
    一聯通知聯、第二聯移送聯、第三聯回覆聯、第四聯存根聯各乙紙在卷可稽，事
    證明確，被告之犯行，洵堪認定。
二、按在交通違規通知單移送聯「收受通知聯者簽章」欄內偽簽他人姓名，自不待依
    據習慣或特約，單從形式上觀察，即足以知悉係表示由該人出具領收通知聯之證
    明，此與事先在印妥內容之收據上偽簽他人姓名之情形，無分軒輊，當然屬於刑
    法第二百十條所稱之私文書（最高法院八十三年度台上字第六六三一號判例意旨
    參照）。查被告於上開舉發違反道路交通管理事件通知單之移送聯內「收受通知
    聯者簽章」欄上，偽造「甲○○」之署押，表示由「甲○○」出具收受上開舉發
    違反道路交通管理事件通知單通知聯之證明，當屬收據之私文書性質，其簽名後
    再交付警員，顯然於該文書之內容有所主張，自足以生損害於警察機關對於道路
    交通管理之正確性及甲○○之名譽。是核被告所為，係犯刑法第二百十六條、第
    二百十條之行使偽造私文書罪。其偽造「甲○○」署押之行為，為偽造私文書之
    階段行為，偽造後復持以行使，偽造之低度行為應為行使之高度行為所吸收，均
    不另論罪。又被告犯罪後，於有犯罪偵查權之機關或公務員發覺前，即主動向有
    偵查犯罪職權之嘉義縣警察局朴子分局六腳分駐所警員乙○○自首，業據該警員
    於本院審理時到庭結證明確，應依刑法第六十二條前段之規定減輕其刑。爰審酌
    被告之品行、犯罪之動機、目的、手段、所生危害尚淺及犯後坦承犯行態度良好
    等一切情狀，量處如主文所示之刑，以資懲儆。末查被告前雖曾因過失致死罪，
    經法院本院判處有期徒刑六月確定，受有期徒刑以上刑之宣告，惟業於六十八年
    四月十三日易科罰金執行完畢，其於有期徒刑執行完畢後，五年以內未曾受有期
    徒刑以上刑之宣告等情，有台灣高等法院被告全國前案記錄表、臺灣嘉義地方法
    院檢察署被告刑案資料查註紀錄表各一紙附卷可稽，其因一時失慮以罹刑典，犯
    後復知所悔悟，諒經此起訴審判教訓之後，當益知戒慎而無再犯之虞，本院因認
    前所宣告之刑，以暫不執行為適當，爰併予宣告緩刑二年，以勵自新。
三、偽造於嘉義縣警察局八十九年九月十三日嘉縣警交字第Ｌ00000000號舉
    發違反道路交通管理事件通知單之移送聯、回覆聯、存根聯上「甲○○」之署押
    各一枚（共計三枚），為偽造之署押，應依刑法第二百十九條宣告沒收。
據上論斷，應依刑事訴訟法第二百九十九條第一項前段，刑法第六十二條前段、第二
百十六條、第二百十條、第七十四條第二款、第二百十九條，判決如主文。
本案經檢察官林俊良到庭執行職務。
中    華    民    國      八十九        年      十二    月      二十    日
                                      臺灣嘉義地方法院刑事第三庭
                                          法  官  許  進  國
右正本證明與原本無異。
如不服本判決，應於判決送達後十日內向本院提出上訴狀( 應附繕本 )。
中    華    民    國      八十九        年      十二    月      二十    日
                                          書記官  李  彩  娥


司法院資訊處製作；財團法人民間司法改革基金會備份。
